【裁判字號】    99,交聲,2660
【裁判日期】    991230
【裁判案由】    交管條例聲異
【裁判全文】
臺灣板橋地方法院交通事件裁定        99年度交聲字第2660號
原處分機關  交通部公路總局臺北區監理所
異  議  人  潘振佳
即受處分人
上列異議人即受處分人因違反道路交通管理處罰條例案件，對於
交通部公路總局臺北區監理所於民國99年8 月23日所為之裁決處
分（原處分案號：北監自裁字第裁40-A01YL5380號），聲明異議
，本院裁定如下：
    主  文
異議駁回。
    理  由
一、原處分意旨略以：異議人即受處分人潘振佳於民國99年5 月
    1 日凌晨0 時27分許，駕駛車牌號碼4500-VC 號自用小客車
    ，行經臺北市○○路○ 段與松仁路口時，因與他車發生車禍
    ，依臺北市政府警察局交通警察大隊交通事故初步分析研判
    表，肇因研判為「不遵守道路交通號誌之指示迴轉」，為警
    製單舉發，爰依違反道路交通管理處罰條例第60條第2 項第
    3 款規定，裁處受處分人罰鍰新臺幣（下同）900 元。
二、聲明異議意旨略以：異議人於上開時間，駕駛車牌號碼4500
    VC號自用小客車，行經臺北市○○路○ 段與松仁路口時，因
    與人發生擦撞，事後收到罰單，伊有打電話詢問原舉發單位
    ，卻是一問三不知，伊想確認伊是因為肇事被開單還是因為
    有其他違規事由，為此不服，爰依法聲明異議，請求撤銷原
    處分云云。
三、按按汽車駕駛人，駕駛汽車不遵守道路交通標誌、標線、號
    誌之指示者，而本章各條無處罰之規定者，處新臺幣900 元
    以上1,800 元以下罰鍰，道路交通管理處罰條例第60條第2
    項第3 款定有明文。
四、經查：
  (一)本件異議人潘振佳於上開時間，駕駛上開自用小客車，行經
    臺北市○○路○ 段與松仁路口時，因與他車發生車禍，經臺
    北市政府警察局交通警察大隊依交通事故初步分析研判表，
    肇因研判為「不遵守道路交通號誌之指示迴轉」，經臺北市
    政府警察局信義分局交通分隊員警李天生製單舉發，嗣經原
    處分機關即交通部公路總局臺北區○○○○○道路交通管理
    處罰條例第60條第2 項第3 款規定，於99年8 月23日裁處異
    議人罰鍰900 元之事實，有上開裁決書、臺北市政府警察局
    北市警交大字第A01YL5380 號舉發違反道路交通管理事件通
    知單、臺北市政府警察局信義分局99年9 月8 日北市警信交
    字第09932461200 號函暨檢附道路交通事故初步分析研判表
    、道路交通事故調查報告表、道路交通事故現場圖、道路交
    通事故補充資料表各1 紙、交通事故談話紀錄表2 紙、現場
    及車損照片6 張在卷可稽（見本院卷第8 、11、15至24頁）
    。
  (二)異議人到庭後雖辯稱：當時伊前面有1 台計程車，伊是跟著
    計程車左轉，是左轉燈亮時伊才跟著左轉云云。惟查，證人
    即與異議人發生擦撞之駕駛人林玉娟於警詢時供稱：肇事前
    ，伊原在肇事路口松仁路南向北內側第一車道停等紅燈，伊
    行向變直行及右轉箭頭綠燈後，伊起步向前行駛，至肇事地
    點時，伊所駕駛的自用小客車左前方後車門與異議人所駕駛
    沿同路段內側第一車道北向北迴轉之4500-VC 自用小客車前
    方車頭保桿發生碰撞而肇事等語明確（見本院卷第39頁），
    於本院審理時亦具結證稱：伊當天在松仁路上要往信義路的
    方向直行，異議人在伊的對向車道，伊是紅燈變綠燈要直行
    ，伊的車子剛起步車速不快，異議人從信義路5 段迴轉過來
    就擦撞伊的車子等語（見本院卷第48頁反面）。另參以異議
    人於警詢時供稱：肇事前，伊從松廉路右轉松仁路往南行駛
    在內側第1 車道準備要迴轉，至肇事路口南北向是紅燈，伊
    前面還有1 部計程車，南北向變綠燈後，伊跟著前方計程車
    迴轉時，伊車子的前方車頭保桿與1 部沿松仁路南向北行駛
    不明車道之3368-FE 左前方後車門發生碰撞而肇事等語（見
    本院卷第38頁）。綜觀上情可知，異議人及證人林玉娟進入
    上開路口前，異議人係沿松仁路由北往南方向行駛在內側第
    一車道停等紅燈，於時相號誌轉變為綠燈時即迴轉進入該路
    口，而證人林玉娟則係沿松仁路由南往北方向亦行駛在內側
    第一車道停等紅燈，於時相號誌轉變為直行及右轉箭頭綠燈
    時即起步直行進入該路口等情，應堪認定。
  (三)另證人即現場處理員警林仕煥於本院審理時具結證稱：當天
    車禍抵達到現場後，我們同事畫好現場圖接交給我們，我們
    就把雙方當事人帶到派出所做筆錄，問完筆錄後，因為雙方
    當事人都有酒後駕車，後來就以公共危險犯移送，舉發的問
    題在筆錄的第13項，我們不會當場開單，是由肇事鑑定完後
    才開單，所以開單是另外的事故研判人員，就是罰單上的員
    警李天生，伊到現場時，雙方的車子還在現場，現場圖是依
    車子未移動時繪製的，依雙方的筆錄陳述，現場號誌燈是有
    分號誌一、號誌二，而依異議人的陳述，異議人是綠燈一起
    步就發生擦撞，依號誌運轉圖在松仁路及信義路5 段的號誌
    燈，是會先綠燈過幾秒再亮左轉燈等語明確（見本院卷第31
    頁反面），並庭呈路口交通號誌運轉圖1 紙供參。再觀諸證
    人林仕煥庭呈之路口交通號誌運轉圖及現場環境照片4 張可
    知，臺北市○○路○ 段與松仁路口為四時相運作，第一時相
    為松仁路北往南方向及南往北方向均為直行及右轉綠燈（即
    卷附之現場照片圖(一)(二)，見本院卷第41頁），第二時相為松
    仁路北往南方向直行、左轉及右轉綠燈（即卷附之現場照片
    圖(三)、見本院卷第42頁）；松仁路南往北方向紅燈（即卷附
    之現場照片圖(四)，見本院卷第42頁），第三時相為松仁路北
    往南方向紅燈、南往北方向為紅燈及右轉綠燈，第四時相為
    松仁路北往南方向及南往北方向均為紅燈。衡諸證人林仕煥
    、林玉娟上開之證述情節，核與卷附之路口交通號誌運轉圖
    及現場環境照片所示相符，堪認異議人當時確係於該路口為
    第一時相時即冒然進入該路口迴轉，始與對向車道直行而來
    之證人林玉娟車輛發生撞擊無訛。復參酌證人林仕煥、林玉
    娟之上開證述情節，事發當時松仁路南往北方向（即證人林
    玉娟之行車方向）為綠燈，北往南方向（即異議人迴轉前之
    行車方向）為直行及右轉綠燈，且異議人亦自承迴轉時前方
    路口號誌剛由紅燈轉變為綠燈，以之與證人林仕煥所證述該
    交岔路口號誌之4 種時相及卷附之路口交通號誌運轉圖比對
    ，當時路口號誌僅有可能係證人林仕煥所述之第一時相（即
    第一時相為松仁路北往南方向及南往北方向均為直行及右轉
    綠燈），絕無可能係異議人所辯該路口之左轉燈亮起才左轉
    （即第二時相為松仁路北往南方向直行、左轉及右轉綠燈）
    。從而，異議人若欲自松仁路北往南方向迴轉北往北方向，
    自應於第二時相即松仁路北往南方向為直行、左轉及右轉綠
    燈時（即卷附之現場照片圖(三)），始得依左轉箭號綠燈指示
    迴轉至松仁路，而非於第一時相即松仁路北往南方向及南往
    北方向均為直行及右轉綠燈（即卷附之現場照片圖(一)(二)），
    即起步穿越停止線逕行迴轉，是以，異議人上開所辯，顯係
    事後卸責之詞，自無足採。
五、綜上所述，本件異議人於上開時、地，駕駛上開自用小客車
    不遵守道路交通號誌之指示迴轉之違規行為，事證明確；原
    處分機關以異議人違反道路交通管理處罰條例第60條第2 項
    第3 款規定，裁處異議人罰鍰900 元，核無不當。本件異議
    為無理由，應予駁回。
據上論斷，應依道路交通事件處理辦法第18條規定，裁定如主文
。
中    華    民    國    99    年    12    月    30    日
                  交通法庭  法  官  錢衍蓁
上列正本證明與原本無異。
如不服本裁定，應於裁定送達後五日內敘明抗告理由，向本院提
出抗告狀。
                            書記官  劉靜慧
中    華    民    國    99    年    12    月    30    日

司法院資訊處製作；財團法人民間司法改革基金會備份。
